【裁判字號】    95,台上,3556
【裁判日期】    950629
【裁判案由】    偽造有價證券
【裁判全文】
最高法院刑事判決            九十五年度台上字第三五五六號
    上  訴  人  乙○○
    選任辯護人  俞兆年律師
    上  訴  人  甲○○
                        之1
上列上訴人等因偽造有價證券案件，不服台灣高等法院中華民國
九十四年十月十一日第二審更審判決（九十四年度重上更(四)字第
六一號，起訴案號：台灣士林地方法院檢察署八十五年度偵字第
三九號），提起上訴，本院判決如下：
    主  文
原判決撤銷，發回台灣高等法院。
    理  由
本件原判決撤銷第一審判決，依連續犯、牽連犯之例，從一重分
別論處上訴人甲○○、乙○○共同連續意圖供行使之用，而偽造
有價證券各罪刑，固非無見。
惟按連續犯之成立，除主觀上須基於一個概括之犯意外，客觀上
須先後數行為，逐次實施而具連續性，侵害數個同性質之法益，
其每一前行為與次行為，依一般社會健全觀念，在時間差距上，
可以分開，在刑法評價上，各具獨立性，每次行為皆可獨立成罪
，構成同一之罪名，始足當之。故論以連續犯，對於行為人之數
行為是否可分，其每一次行為之犯罪構成要件，自應詳加調查審
認，於事實欄為明白記載，始稱適法。本件原判決事實欄內對於
上訴人等究於何時在何處偽造「鄭中邦」名義為發票人，發票日
民國八十二年十二月二十五日，金額新台幣（下同）七百萬元之
本票一紙；於何時又在何處偽造「鄭中邦」名義為發票人，發票
日為八十四年六月十日、八十四年十月十日、金額分別為三百二
十五萬元、三百五十萬元之台北銀行福港分行支票二紙；何時在
何處偽造鄭中邦名義於八十三年十二月九日出具之授權書；於何
時在何處偽造鄭中邦名義之房屋租賃契約，以及其中台北縣汐止
鎮戶政事務所出具之鄭中邦印鑑證明和鄭中邦國民身分證影本究
為何人所變造；並未加審認記載，致上述本票、支票三紙及文書
等究係一次所為，抑分數次所為（因無明確之起迄時間可按；是
否各具獨立性而有先後數行為之可分，事實不明），仍有疑問，
上訴意旨就此指摘，揆之首開說明，尚非全然無據，因關係有無
連續適用之判斷，自有再加辨明之必要。又科刑時應以行為人之
責任為基礎，並審酌一切情狀，尤應注意刑法第五十七條所列舉
之事項，為科刑輕重之標準。再共同正犯雖應就全部犯罪結果負
其責任，但科刑時仍應審酌上開刑法之規定，為被告量刑輕重之
標準，並非必須科以同一之刑。本院前發回意旨亦指出：乙○○
對於鄭中邦之遺產並非全無權利，且鄭中邦之妻女早於七十年間
即赴美定居（按鄭某病故，其妻女並未回台奔喪），由乙○○照
顧（在台）鄭中邦生前之生活起居及代理其日常生活之事務，期
間自七十六年間起至八十三年底，長達七、八年之久，本件依其
他犯罪情狀觀察，客觀上是否有顯可憫恕之情形，有無刑法第五
十九條規定的酌量減輕其刑及緩刑之適用，均非無再行審認之必
要等情，雖原判決認無刑法第五十九條之適用，已說明其理由，
但上訴人等之犯罪如屬無訛，對於乙○○依鄭中邦之遺囑是否認
其對鄭中邦之全部遺產有受贈之權利之客觀事實，其主觀之認知
，以及與甲○○犯罪之責任基礎是否相同，並未審究，因與上訴
人等之犯罪動機、乙○○犯罪情節及科刑輕重之判斷有關，亦有
再加審認之必要。又原判決係認上訴人等圖謀鄭中邦之遺產未能
得逞，卻又謂上訴人等「所圖得之財產金額甚鉅」（原判決第二
六頁），而以之為量刑審酌之情狀之一，復有判決理由矛盾之未
洽。上訴人等上訴意旨指摘原判決關於偽造有價證券及行使偽造
文書部分不當，尚非全無理由，應認該部分仍有撤銷發回更審之
原因。又上訴人等牽連所犯行使使公務員登載不實罪、行使變造
特種文書罪、詐欺取財未遂罪部分，基於審判不可分之原則，亦
一併發回，合予指明。
據上論結，應依刑事訴訟法第三百九十七條、第四百零一條，判
決如主文。
中    華    民    國  九十五  年    六    月  二十九  日
                      最高法院刑事第五庭
                          審判長法官  洪  明  輝
                                法官  黃  一  鑫
                                法官  林  秀  夫
                                法官  徐  昌  錦
                                法官  張  清  埤
      本件正本證明與原本無異
                                      書  記  官
中    華    民    國  九十五  年    七    月    六    日
                                                      Ｅ


司法院資訊處製作；財團法人民間司法改革基金會備份。
